【裁判字號】    95,訴,202
【裁判日期】    950530
【裁判案由】    水污染防治法
【裁判全文】
高雄高等行政法院判決
                                     95年度訴字第00202號
                              .
原      告  甲○○○○○○○○.
被      告  高雄縣政府
代  表  人  乙○○縣長
訴訟代理人  丙○○
            丁○○
上列當事人間因水污染防治法事件，原告不服行政院環境保護署
中華民國95年1月10日環署訴字第0940091935號訴願決定，提起
行政訴訟。本院判決如下：
    主  文
原告之訴駁回。
訴訟費用由原告負擔。
    事  實
甲、事實概要：
    緣原告於高雄縣美濃鎮○○里○○街32號從事畜牧業，飼養
    豬隻，經被告所屬環境保護局人員於民國（下同）93年12月
    24日上午11時50分至12時10分派員稽查時，發現原告未取得
    廢（污）水排放許可證即排放廢（污）水於地面水體；嗣行
    政院環境保護署環境督察總隊南區環境督察大隊（下稱環保
    署南區督察大隊）於94年1月11日上午10時30分許派員會同
    內政部警政署環境保護警察隊第三中隊（下稱環保警察隊第
    三中隊）稽查，發現原告仍未依規定取得廢（污）水排放許
    可證，而逕行排放廢（污）水於地面水體，且產生廢（污）
    水及污泥之收集、處理、排放、貯流各管線，未依規定標示
    管線內流體名稱與流向，分別違反水污染防治法第14條第1
    項、第18條暨事業水污染防治措施管理辦法第12條規定，被
    告爰依水污染防治法第45條、第46條規定裁處新台幣（下同
    ）120,000元罰鍰，並限期於94年5月31日前改善完成。原告
    不服，提起訴願，經遭決定駁回；遂提起本件行政訴訟。
乙、兩造聲明：
一、原告聲明求為判決：
  (一)訴願決定及原處分均撤銷。
  (二)訴訟費用由被告負擔。
二、被告聲明求為判決：
  (一)原告之訴駁回。
  (二)訴訟費用由原告負擔。
丙、兩造主張之理由：
一、原告起訴意旨略謂：
  (一)邱宜興畜牧場為繼承邱全財畜牧場領有合法牧場登記證之畜
    牧場，先前已取得合於行政院環境保護署規定檢測排放標準
    ，且已領有排放許可證。原告既已取得合法牧場登記證，依
    法應再核發排放許可，被告罔顧合法之事實，不核發排放許
    可證，致原告因而受罰，有球員兼裁判之違法。邱宜星畜牧
    場為合法牧場，依法受法律保障，被告視法為兒戲，人民權
    益自無可保。
  (二)關於廢水處理設施各管線流體、流向，原告均標示清楚，原
    告於收到處分書法定期限內提出陳述，有照片可佐，被告不
    予採納，係因稽查時（93年12月24日）東南亞發生大海嘯及
    本島刮起颱風，將部分標示吹走，失察未即補正，實為天然
    災害。
二、被告答辯意旨略謂：
  (一)環保署南區督察大隊於94年1月11日派員稽查，發現原告未
    取得廢（污）水排放地面水體許可證即排放廢（污）水於地
    面水體，且產生廢（污）水及污泥之收集、處理、排放、貯
    留各管線，未依規定標示管線內流體名稱與流向，分別違反
    水污染防治法第14條第1項規定及同法第18條暨事業水污染
    防治措施管理辦法第12條規定，被告爰依同法第45條及46條
    規定合併處以罰鍰120,000元，並無不合。
  (二)查依水污染防治法已明定事業排放廢（污）水須取得排放許
    可證之義務，原告從事畜牧業，產生廢水並有排放廢水行為
    即負有取得排放許可之義務，原告未領有排放許可證即排放
    廢水，顯已違反法令規定，被告依法處分尚無違誤。
  (三)次查，行政院環境保護署89年7月5日環署水字第0044576 號
    函解釋，既設畜牧業（原告屬既設畜牧業），位於飲用水水
    源水質保護區內，尚未依法拆除補償之畜牧業者，辦理廢（
    污）水許可展延經審查核准後，其許可有效期間終止日期至
    依法完成拆除之日止。被告依據行政院環境保護署函釋規定
    ，自其原許可有效期限終止日起，即不再同意展延，原告倘
    有不服應依法提起訴願救濟方為正辦，不應枉顧法令規定而
    自行排放。
  (四)再查，自來水水質水量保護區內從事飼養豬隻，係屬自來水
    法禁止事項，經濟部水利署94年4月7日經水事字第09450108
    530號函亦函覆原告在案。
  (五)另，事業水污染防治措施管理辦法第12條規定：「事業廢（
    污）水及污泥之收集、處理、排放、貯留各管線及處理單元
    ，應予清楚標示其廢（污）水處理設施名稱及管線內流體名
    稱與流向。」原告從事畜牧業，屬水污染防治法規範之事業
    ，即依事業水污染防治措施管理辦法第12條之規定將「各」
    管線及「各」設備完成標示，倘有未完全標示即違反上述規
    定之義務，即應受處罰，本件原告違規事實既經環保署南區
    督察大隊於94年1月11日派員查獲，違規事實洵屬明確，故
    原告所稱顯屬卸責之詞，並不足採。
    理  由
一、按「事業排放廢污水於地面水體者，應向直轄市、縣（市）
    主管機關委託之機關申請，經審查登記，發給排放許可證或
    簡易排放許可文件後，始得排放廢（污）水。」「事業應採
    行水污染防治措施：其水污染防治措施之適用對象、範圍、
    條件、必備設施、規格、設置、操作、監測、記錄、監測紀
    錄資料保存年限、預防管理、緊急應變，與廢（污）水之收
    集、處理、排放及其他應遵行事項之管理辦法，由中央主管
    機關會商相關目的事業主管機關定之。」「違反第14條第1
    項、第2項或第15條第1項規定者，處新臺幣60,000元以上60
    0,000元以下罰鍰，並通知限期補正，屆期仍未補正者，按
    次處罰。」「違反依第13條第4項或第18條所定辦法、第28
    條第1項規定者，處新臺幣60,000元以上600,000元以下罰鍰
    ，並通知限期補正或改善，屆期仍未補正或完成改善者，按
    日連續處罰；情節重大者，得命其停工或停業；必要時，並
    得廢止其排放許可證、簡易排放許可文件或勒令歇業。」水
    污染防治法第14條第1項、第18條、第45條、第46條定有明
    文。又「事業產生廢（污）水及污泥之收集、處理、排放、
    貯留各管線及各處理單元，應予清楚標示其廢（污）水處理
    設施名稱及管線內流體名稱與流向。」事業水污染防治措施
    管理辦法第12條亦有明文。
二、原告於高雄縣美濃鎮○○里○○街32號從事畜牧業，飼養豬
    隻，經被告所屬環境保護局人員於93年12月24日稽查時，發
    現原告未取得廢（污）水排放許可證即排放廢（污）水於地
    面水體；另環保署南區督察大隊於94年1月11日派員會同環
    保警察隊第三中隊稽查，發現原告仍未依規定取得廢（污）
    水排放許可證，而逕行排放廢（污）水於地面水體，且產生
    廢（污）水及污泥之收集、處理、排放、貯留各管線，未依
    規定標示管線內流體名稱與流向，分別違反水污染防治法第
    14 條第1項、第18條暨事業水污染防治措施管理辦法第12條
    規定，被告爰依水污染防治法第45條、第46條規定裁處120,
    000元罰鍰，並限期於94年5月31日前改善完成等情，有被告
    所屬環境保護局93年12月24日水污染稽查紀錄、環保署南區
    督察大隊94年1月11日稽查工作紀錄、照片及被告94年4月28
    日府環三字第0940070330號處分書附於原處分卷可稽，且經
    兩造各自陳明在卷，洵堪信實。
三、原告主張其係繼承邱全財畜牧場領有合法牧場登記證之畜牧
    場，前已取得排放許可證，依法應再核發排放許可，被告罔
    顧合法之事實，不核發排放許可證，致原告受罰，顯有球員
    兼裁判之違法云云；惟查，被告及環保署南區督察大隊人員
    於前揭時稽查時，原告確無排放許可證即排放廢（污）水於
    地面水體，為原告所自承在卷，並有前揭稽查紀錄在卷可佐
    ，則原告前揭違章行為至明，被告依法裁處，洵屬有據。原
    告主張其前已取得排放許可證，被告依法應再核發排放許可
    ，詎竟不予核發，縱為屬實，則原告應於申請經駁回後，依
    訴願、行政訴訟方式循求救濟，方始正辦，而非枉顧法令規
    定，任意排放廢（污）水於地面水體，是原告此之主張，並
    不可採。
四、原告另主張關於廢水處理設施各管線流體、流向，原告均標
    示清楚，稽查時（93年12月24日）因東南亞發生大海嘯及本
    島刮起颱風，將部分標示吹走，失察未即補正，實為天然災
    害云云。然查，環保署南區督察大隊於94年1月11日派員會
    同環保警察隊第三中隊稽查，發現原告除仍未依規定取得廢
    （污）水排放許可證，而逕行排放廢（污）水於地面水體外
    ，且產生廢（污）水及污泥之收集、處理、排放、貯留各管
    線，未依規定標示管線內流體名稱與流向，有稽查工作紀錄
    及現場照片在卷可佐，是其違章至明。雖原告嗣提出照片，
    用以證明其於廢水處理設施及各管線流體、流向等均依規定
    標示云云，然依其所提示之照片均未有日期記載，無法證明
    於稽查當時確有該標示存在，顯有事後補具之嫌，況93年底
    颱風係發生於93年12月3日，距環保署南區督察大隊於94年1
    月11日派員會同稽查，已有一段時日，原告亦自承確有部分
    遭風吹走未補正情事，是其主張均標示清楚，稽查時（93年
    12月24日）因東南亞發生大海嘯及本島刮起颱風，將部分標
    示吹走，為天然災害云云，並不可採。
五、綜上所述，原告各項主張均不可採，則被告以原告前揭違章
    行為，分別違反水污染防治法第14條第1項、第18條暨事業
    水污染防治措施管理辦法第12條規定，依水污染防治法第45
    條、第46條規定裁處120,000元罰鍰，並限期於94年5月31日
    前改善完成，並無不合；訴願決定予以維持，亦無違誤；原
    告起訴意旨求為均予撤銷，為無理由，應予駁回。
六、據上論結，本件原告之訴為無理由，爰依行政訴訟法第195
    條第1項後段、第98條第3項前段，判決如主文。
中    華    民    國    95    年     5    月   30     日
                  第二庭審判長法  官  江幸垠
                              法  官  簡慧娟
                              法  官  戴見草
以上正本係照原本作成。
如不服本判決，應於判決送達後20日內向本院提出上訴書狀，其
未表明上訴理由者，應於提起上訴後20日內向本院提出上訴理由
書（須按對造人數附繕本）；如於本判決宣示或公告後送達前提
起上訴者，應於判決送達後20日內補提上訴理由書（須附繕本）
。未表明上訴理由者，逕以裁定駁回。
提起上訴應預繳送達用雙掛號郵票7份（每份34元）。
中    華    民    國    95    年     5    月   30     日
                              書記官  蔡玫芳


司法院資訊處製作；財團法人民間司法改革基金會備份。
